【裁判字號】    89,訴,4972
【裁判日期】    891227
【裁判案由】    給付分期買賣價金
【裁判全文】
臺灣臺北地方法院民事判決  八十九年度訴字第四九七二號
    原      告  財資企業股份有限公司
    法定代理人  丙○○
    訴訟代理人  乙○○
    被      告  甲○○
右當事人間請求給付分期買賣價金事件，本院判決如左：
    主    文
被告應給付原告新台幣柒拾貳萬壹仟玖佰伍拾捌元，及其中新台幣拾萬柒仟肆佰
零貳元部分，自民國八十九年七月二十一日起至清償日止，按年息百分之二十計算之
利息。
訴訟費用由被告負擔。
    事    實
甲、原告方面：
一、聲明：如主文第一項所示。
二、陳述：訴外人商杰企業有限公司（下稱商杰公司）以被告為連帶保證人，於民國
    八十三年六月十一日與原告簽訂附條件買賣契約書，向原告以分期付款方式購買
    車號ＡＹ－九二六六號之自用小客車乙部，約定標的物分期總價為新台幣（下同
    ）壹佰肆拾玖萬零肆佰元，付款方式為八十三年七月六日給付陸萬肆仟捌佰元，
    其餘價金自八十三年八月二十一日起每二個月二十一日給付壹拾貳萬玖仟陸佰元
    ，遲延履行時，自遲延日起按日息萬分之五點五計付利息，且按日加計千分之一
    違約金；給付價款有任一期遲延，即喪失期限利益，債務視為全部到期。詎訴外
    人商杰公司自八十四年十二月二十一日起即未繳付價款，債務亦已全部到期，尚
    欠原告價金拾萬柒仟肆佰零貳元及計算至八十九年七月二十日止之遲延利息
    拾捌萬肆仟伍佰伍拾陸元，合計柒拾貳萬壹仟玖佰伍拾捌元，爰依連帶保證契
    約請求被告給付上開價金。
三、證據：提出附條件買賣契約書、帳卡明細、存證信函（均影本）為證。
乙、被告方面：
一、聲明：駁回原告之訴。
二、陳述：
（一）商杰公司有承攬工程，我們有請原告向法院聲請假扣押，但結果如何均未通知
      我們，多年後始突然起訴向我們請求。
（二）主債務人商杰公司本身有財產，應先跟主債務人為請求。
    理    由
甲、得心證之理由：
一、原告起訴主張：訴外人商杰公司以被告為連帶保證人，於八十三年六月十一日與
    原告簽訂附條件買賣契約書，向原告以分期付款方式購買車號ＡＹ－九二六六號
    之自用小客車乙部，約定標的物分期總價為壹佰肆拾玖萬零肆佰元，付款方式為
    八十三年七月六日給付陸萬肆仟捌佰元，其餘價金自八十三年八月二十一日起每
    二個月二十一日給付壹拾貳萬玖仟陸佰元，遲延履行時，自遲延日起按日息萬分
    之五點五計付利息，且按日加計千分之一違約金；給付價款有任一期遲延，即喪
    失期限利益，債務視為全部到期。詎訴外人商杰公司自八十四年十二月二十一日
    起即未繳付價款，債務亦已全部到期，尚欠原告價金拾萬柒仟肆佰零貳元及
    計算至八十九年七月二十日止之遲延利息拾捌萬肆仟伍佰伍拾陸元等情，業據
    提出附條件買賣契約書、帳卡明細等件為證，復為被告所不爭執，自堪信為真實
    。
二、被告雖辯以：主債務人商杰公司本身有財產，原告應先跟主債務人為請求等語；
    惟按所謂「連帶保證」，係指拋棄民法第七百四十五條「先訴抗辯權」之保證，
    此觀最高法院四十五年台上字第一四二六號判例「保證債務之所謂連帶，係指保
    證人與主債務人負同一債務，對於債權人各負全部給付之責任者而言，此就民法
    第二百七十二條第一項規定連帶債務之文義參照觀之甚明。故連帶保證與普通保
    證不同，縱使無民法第七百四十六條所揭之情形，亦不得主張同法第七百四十五
    條關於檢索抗辯之權利」自明。被告既於附條件買賣契約書上簽名，表示願擔任
    訴外人商杰公司之連帶保證人，業如前述，揆諸前揭判例意旨，自不得再行主張
    保證人之先訴抗辯權，請求原告須先對主債務人為請求。至民法債編於八十八年
    四月修正時，雖增訂民法第七百三十九條之一「本節所規定保證人之權利，除法
    律另有規定外，不得預先拋棄」，且該條依民法債編施行法第三十三條規定，於
    債編修正施行前成立之保證亦適用之，然民法第七百四十五條有關保證人先訴抗
    辯權之規定，即為同法第七百三十九條之一所指「法律另有規定」之除外情形，
    此觀卷附該條之立法說明「....  為避免此種不公平之現象，爰依瑞士債務法第
    四百九十二條第四項規定，增訂除法律另有規定（例如民法第七百四十六條第一
    款保證人得拋棄先訴抗辯權）外，本節所規定之保證人之權利，不得預先拋棄」
    即明，是被告預先拋棄保證人之先訴抗辯權，並不在民法第七百三十九條之一所
    禁止之列，亦併予敘明。另被告雖又稱：商杰公司有承攬工程，我們曾請原告向
    法院聲請假扣押，但結果如何均未通知我們，多年後始突然起訴向我們請求等語
    ，然此縱屬實，亦無從免除被告依據連帶保證契約所應負之連帶清償責任，是被
    告上揭抗辯，尚無可採。
三、從而，原告依連帶保證契約，請求被告給付訴外人商杰公司尚欠原告之價金拾
    萬柒仟肆佰零貳元，及計算至八十九年七月二十日止之遲延利息拾捌萬肆仟
    伍佰伍拾陸元，合計柒拾貳萬壹仟玖佰伍拾捌元，並其中拾萬柒仟肆佰零貳
    元部分，自八十九年七月二十一日起按年息百分之二十計算之利息，為有理由，
    應予准許。
四、據上論結，原告之訴為有理由，依民事訴訟法第七十八條，判決如主文。
中      華      民      國    八十九    年     十二     月    二十七    日
                                            民事第五庭法      官  歐陽漢菁
右為正本係照原本作成
如對本判決上訴，須於判決送達後廿日內向本院提出上訴狀
中      華      民      國    八十九    年     十二     月    二十七    日
                                                      法院書記官  賈繼藩


司法院資訊處製作；財團法人民間司法改革基金會備份。
